【裁判字號】    99,交聲更,12
【裁判日期】    990913
【裁判案由】    聲明異議
【裁判全文】
臺灣彰化地方法院交通事件裁定        99年度交聲更字第12號
移
異 議 人 即
受 處 分 人  甲○○
上列異議人即受處分人因違反道路交通管理處罰條例案件，對於
交通部公路總局臺中區監理所彰化監理站民國99年4 月19日所為
之處分（原處分案號：彰監四字第駕裁64—I00000000 號裁決書
）聲明異議，經本院於民國99年7 月12日以99年度交聲字第490
號裁定後，異議人不服提起抗告，經臺灣高等法院臺中分院於民
國99年8 月6 日以99年度交抗字第694 號將原裁定撤銷發回本院
，茲本院裁定如下：
    主  文
原處分撤銷。
甲○○不罰。
    理  由
一、原處分意旨略以：異議人即受處分人甲○○於民國（下同）
    99年1 月31日下午2 時17分許，駕駛車牌號碼0961─HQ號自
    用一般小客車，行經彰化縣埔心鄉○○路因「汽車駕駛人於
    行駛於道路時使用手持式行動電話進行撥接」之違規，為彰
    化縣警察局溪湖分局警員以彰警交字第I00000000 號舉發違
    反道路交通管理事件通知單依法舉發，並於99年4 月19日以
    彰監四字第裁64—I00000000 號裁決書，裁處罰鍰新臺幣（
    下同）3,000 元，於法應無不合等語。
二、聲明異議意旨略以：異議人因未戴手錶，而拿起行動電話欲
    查看時間，並未接聽電話，爰依法聲明異議，請求撤銷原處
    分等語。
三、按聲明異議案件之處理，除準用刑事訴訟法有關規定外，依
    本辦法之規定處理之；法院受理有關交通事件，準用刑事訴
    訟法之規定；其處理辦法，由司法院會同行政院定之，此有
    道路交通案件處法辦法第4 條第1 項、道路交通管理處罰條
    例第89條分別定有明文。次按被告未經審判證明有罪確定前
    ，推定為無罪。犯罪事實應依證據認定之，無證據不得認定
    犯罪事實。又不能證明被告犯罪或其行為不罰者，應諭知無
    罪之判決，刑事訴訟法第154 條、第301 條第1 項，分別定
    有明文。又按認定不利於被告之事實，須依積極證據，苟積
    極證據不足為不利於被告事實之認定時，即應為有利於被告
    之認定，更不必有何有利之證據；且事實之認定，應憑證據
    ，如未能發現相當證據，或證據不足以證明，自不能以推測
    或擬制之方法，以為裁判基礎；而認定犯罪事實所憑證據，
    雖不以直接證據為限，間接證據亦包括在內；然而無論直接
    或間接證據，其為訴訟上之證明，須於通常一般之人均不致
    有所懷疑，而得確信其為真實之程度者，始得據為有罪之認
    定，若其關於被告是否犯罪之證明未能達此程度，而有合理
    性懷疑之存在，致使無從形成有罪之確信，根據「罪證有疑
    ，利於被告」之證據法則，即不得遽為不利被告之認定，亦
    分別有最高法院30年上字第816 號、40年臺上字第86號、76
    年臺上字第4986號等判例可資參照。由上開規定可知，法院
    就違反道路交通管理處罰條例之案件，對於據以認定行為人
    違規之事實及證據，仍應依積極證據認定之，不得僅憑警察
    機關員警逕行開立之舉發違反道路交通管理事件通知單及主
    管機關違反道路交通管理事件裁決書，即推定受處分人有道
    路交通違規之事實。而警察機關員警就交通違規之舉發（填
    載舉發道路交通管理事件通知書），除在維護交通秩序公共
    利益外，尚涉及員警之個人績效，其與受舉發人係處於利害
    關係人對立之地位，交通違規舉發警員之舉發，既係以使受
    舉發人受交通違規裁罰為目的，且係利害關係人，是其所為
    之舉發是否與事實相符，仍應調查其他證據以資審認，如仍
    存有合理之懷疑，無法達於確信受處分人有違反道路交通事
    管理處罰條例之事實時，應依刑事訴訟法上「罪疑唯輕」、
    「有疑唯利於被告」之原則，就有疑問之部分，應作對於受
    處分人有利之認定，合先敘明。
四、經查：
  (一)異議人確有於上開時、地，駕駛前揭車輛，為彰化縣警察局
    溪湖分局警員張育榕當場掣單舉發「汽車駕駛人於行駛於道
    路時使用手持式行動電話進行撥接」之違規，嗣經原處分機
    關依道路交通管理處罰條例第31條之1 第1 項規定，裁處罰
    鍰3,000 元等情，有彰化縣警察局彰警交字第I00000000 號
    舉發違反道路交通管理事件通知單、原處分機關彰監四字第
    裁64─I00000000 號違反道路交通管理事件裁決書各1 份在
    卷可憑，此部分事實堪以認定。
  (二)本件違規時間為99年1 月31日下午2 時17分，此有上開舉發
    通知單、裁決書各1 紙附卷足憑，且證人即舉發員警張育榕
    於本院99年6 月24日訊問中結證稱：「（可否敘述一下本件
    舉發過程？）99年1 月31日我執行交整勤務在員鹿路及中正
    路沿線執行交通稽查業務，當天我一個人是騎機車移動式執
    勤，在2 點17分時發現違規人駕駛自小客車左手持行動電話
    貼耳朵在接聽，所以就回轉，示意違規人停車。」等語。又
    異議人於受舉發當時所攜帶之行動電話門號為0000000000及
    0000000000，且異議人為警攔停後，曾以其所持用之其中一
    支行動電話撥打另一支行動電話供舉發警員查核門號，此為
    異議人自承在案，並經證人張育榕於本院上開訊問中證述無
    訛，且本院依職權調閱0000000000及0000000000門號於99年
    1 月31日雙向通聯紀錄亦顯示，異議人所持用門號00000000
    00號行動電話於99年1 月31日下午2 時28分52秒，確曾有撥
    打至門號0000000000號行動電話之通話紀錄，通話時間為2
    秒，通話使用之基地台分別為彰化縣永靖鄉○○路○ 段181
    號4 樓、彰化縣埔心鄉○○路○ 段387 號5 樓，均與違規地
    點即彰化縣埔心鄉○○路相距不遠，此有亞太電信通聯紀錄
    2 份、地圖1 紙在卷可稽，且該日別無該二門號其他相互撥
    打之通話紀錄，該次通話紀錄雖與違規時間稍有差距，仍堪
    認該次通話紀錄乃異議人為警攔停後，為供舉發員警查核所
    持用行動電話門號所撥打。依卷附異議人所持用之門號0000
    000000及0000000000號行動電話通聯紀錄，於違規時間即99
    年1 月31日下午2 時17分左右，並無該等門號之發話或受話
    資料，則證人之證言即與通聯紀錄不符，異議人是否確於上
    開違規時間有前揭違規行為，即非無疑。
  (三)按汽車駕駛人於行駛道路時，使用手持式行動電話進行撥接
    或通話者，處3000元罰鍰，道路交通管理處罰條例第31條之
    1 第1 項定有明文。再按所謂撥接或通話，指有撥號、接聽
    、通話或數據通訊等使用狀態者，汽車駕駛人行駛道路禁止
    使用手持式行動電話實施及宣導辦法第2 條第3 款亦有明文
    。異議人為警攔停後，於99年1 月31日下午2 時28分52秒以
    其持用之0000000000號行動電話撥打至0000000000號行動電
    話，供舉發員警查核電話號碼，己如上述，則異議人如有上
    開違規行為，其違規時間應在同日下午2 時28分52秒之前，
    而依0000000000號行動電話通聯紀錄顯示，0000000000號行
    動電話雖曾於99年1 月31日下午2 時27分56秒發話給異議人
    持用之0000000000號行動電話，惟通話時間為0 秒，代表異
    議人持用之0000000000號行動電話受叫未應答，此有中華電
    信資料查詢結果1 紙、中華電信股份有限公司客戶服務處第
    一客服中心、第一作業中心99年9 月3 日信客一（一）警（
    99）字第392 號查詢電信使用者資料函復單1 紙在卷可參，
    則異議人持用之行動電話門號既受叫未應答，即無「接聽」
    行為，況本案違規時間為99年1 月31日下午2 時17分，則自
    該時點起至舉發員警查核異議人持用行動電話號碼之同日下
    午2 時28分52秒間，異議人乃為警攔停盤查中，亦非處於「
    行駛」狀態，自不得依上開通聯紀錄認定異議人於99年1 月
    31日下午2 時27分56秒有「汽車駕駛人於行駛道路時，使用
    手持式行動電話進行撥接」之違規行為。
  (四)綜上所述，依前揭通話明細，異議人既無撥接行動電話之通
    聯紀錄，上開證人之證述亦無法使本院達到異議人有上開違
    規行為之確信，此外，本院亦查無其他積極事證，足認異議
    人有上開違規行為，從而，本件異議人是否有違規事實尚有
    合理之懷疑存在。是原處分機關遽對異議人為前開裁決，即
    難認為允當，本件異議人之異議為有理由，應將原處分撤銷
    ，改諭知異議人不罰。
五、據上論斷，應依道路交通管理處罰條例第87條第2項，道路
    交通案件處理辦法第20條前段，裁定如主文。
中    華    民    國    99    年    9     月    13    日
                         交通法庭     法  官  黃齡玉
以上正本證明與原本無異。
如不服本裁定，應於裁定送達後五日內向本院提出抗告狀(須附
繕本 )。
中    華    民    國    99    年    9     月    13    日
                                      書記官  林嘉賢

司法院資訊處製作；財團法人民間司法改革基金會備份。
